【裁判字號】    92,重訴,4
【裁判日期】    920227
【裁判案由】    殺人等
【裁判全文】
臺灣臺南地方法院刑事判決                            九十二年度重訴字第四號
    公  訴  人  臺灣台南地方法院檢察署檢察官
    被      告  甲○○
    選任辯護人  鄭和傑律師
                蘇新竹律師
                張清富律師
右列被告因殺人案件，經檢察官提起公訴（九十一年度偵字第九七號），本院判決如
左：
    主  文
甲○○殺人，處有期徒刑拾肆年拾月，扣案之球棒、長刀、武士刀各壹枝、塑膠水管
壹條及打火機壹只均沒收。又服用酒類，不能安全駕駛動力交通工具而駕駛，處有期
徒刑參月，應執行有期徒刑拾伍年，扣案之球棒、長刀、武士刀各壹枝、塑膠水管壹
條及打火機壹只均沒收。
    事  實
一、甲○○明知酒後駕駛易生危險，竟於民國九十一年九月十三日凌晨零時至二時許
    ，分別在臺南縣新化鎮○○路六九三之九號「強強滾ＫＴＶ」及同鎮○○路某羊
    肉爐店內，與友人飲用啤酒及高粱酒，已達不能安全駕駛動力交通工具之程度後
    ，仍單獨騎乘車號為ＺＶＩ─二四五號輕型機車欲返回同鎮北勢四五號家中。嗣
    於同日凌晨二時三十分許，途經同鎮北勢里活動中心前，見蔡永泰坐於該處，即
    乘酒意上前質問蔡永泰所為何事，適有蔡永泰友人陳文斌在旁反質疑甲○○，因
    雙方均有醉意而有口角衝突，甲○○即騎乘上開機車返家；甲○○返家後即再駕
    駛其母謝鄭秀麗所有之車號ＴＩ─八三九二號自小客車外出，車上並放置其所有
    之球棒一支、長刀及未經許可持有之武士刀各一把，甲○○再次酒後駕駛該汽車
    ，且未經許可於夜間攜帶該武士刀，途經同鎮○○路與大新路交會處時，再遇到
    蔡永泰單獨一人行經該處，甲○○即下車與蔡永泰就前起衝突理論而再度發生口
    角，雙方並進而有互毆之舉，甲○○即欲持車上球棒毆打蔡永泰，蔡永泰不敵即
    騎乘車號ＴＴ二─九四五機車逃逸，甲○○見狀亦駕駛上開車輛尾隨其後追趕，
    至同鎮唪口里唪口五十八之一號前產業道路時，甲○○駕駛上開車輛追及蔡永泰
    之前開機車並將之碰撞倒地後，竟基於殺人之犯意，明知頭部及肩頸部均為人體
    重要部位，且球棒及銳利刀械均屬足以致人於死之凶器，仍下車以左手先持球棒
    重擊蔡永泰頭部四下，因見蔡永泰仍向其回嘴，更激起憤怒之心，乃再返回車上
    取出長刀朝其左肩頸部處砍殺一下，因用力過猛而導致刀柄脫落，甲○○仍未中
    斷其殺人之犯意，繼續再返回車上取出置於車內之武士刀，朝蔡永泰頸部斜砍一
    刀，蔡永泰因而倒地不起死亡（經法醫解剖鑑定結果，蔡永泰死因為顱骨骨折、
    腦挫傷及出血、重度衝擊性顱腦鈍力損傷），甲○○隨即離開現場返家；返家後
    ，甲○○不知蔡永泰已死亡，且懼怕蔡永泰若未死亡，日後恐有報復行動，乃以
    塑膠水管自其所騎乘之前開機車油箱內抽取不詳數量之汽油，裝置於保特瓶內，
    再度酒後駕駛前開機車外出返回現場，見蔡永泰眼睛似乎還會動，可能仍有生命
    跡象，即承前揭殺人故意，將寶特瓶內之汽油潑灑於蔡永泰身上並及於蔡永泰所
    有之前揭機車（毀損罪部份未具告訴），再以其所有之打火機引火點燃蔡永泰之
    身體，甲○○隨即騎乘機車逃逸，並於途中溪邊丟棄前開保特瓶。嗣於同日清晨
    五時三十分許，先為早起運動之林百和在案發現場發現蔡永泰之屍體及焚燬之機
    車而報警，再於同日上午九時三十分許，為警循線在甲○○上址住處二樓當場查
    獲正在睡覺之甲○○，並發現其右腳上沾有血跡，甚為可疑，遂經其同意搜索後
    ，於上址及前開自小客車上扣得均沾有血跡之前開球棒、長刀、武士刀、塑膠水
    管及打火機，並於洗衣機內取出放有甲○○所有、殺害蔡永泰時所穿著之白色上
    衣及藍色短牛仔褲，再測得其呼氣所含酒精濃度為每公升○‧三六毫克，始知上
    情。
二、案經臺南縣警察局新化分局報請台灣台南地方法院檢察署檢察官偵查起訴。
    理  由
一、茲就被告甲○○所涉案件分敘如下：
（一）酒後駕車部分：
      上開被告酒後駕駛之事實，業據其供承不諱，核與證人即與被告於當日一同飲
      酒之友人黃瑞泰及鄭啟宏二人證稱明確，且其於飲酒駕車後約十小時所測得呼
      氣之酒精濃度仍高達每公升○‧三六毫克，有酒精濃度測試紀錄及臺南縣警察
      局舉發違反道路交通管理事件通知單各一紙在卷可按。按刑法對於酒後不能安
      全駕駛動力交通工具，係採抽象危險之規定，不以發生具體危險為必要，被告
      飲酒駕車後約十小時所測得呼氣中酒精濃度既仍高達每公升○．三六毫克，足
      徵被告於飲酒後確已達到不能安全駕駛動力交通工具之程度無誤。
（二）未經許可持有並於夜間攜帶刀械部分：
      右揭被告未經許可持有並於夜間攜帶武士刀之事實，業據被告供承屬實，並有
      扣案之上開武士刀一把可資佐憑，再查上開武士刀刀柄長約二七公分、刀刃長
      約四一公分，刀刃開鋒，符合槍砲彈藥刀械管制條例第四條第三款所列之武士
      刀之圖例及說明要件，屬該條例管制之武士刀，此亦據內政部警政署刑事警察
      局鑑驗明確，有內政部九十一年十一月二十八日內授警字第○九一○○七六七
      二五號函附卷可稽，應信其所供承為真。
（三）殺害被害人蔡永泰部分：
      訊據被告甲○○於本院審理中承認有以球棒及刀械攻擊被害人，並點火燒被害
    人之機車，但否認有殺人之故意，辯稱：我應該沒有沿路追趕被害人，我不知道
    有沒有撞到被害人，但是我沒有撞倒被害人機車的意思。我沒有另外專程回家去
    裝汽油，扣案水管非我所有，沒有用來作案，否認點汽油燒死被害人云云。經查
    ：
１、被告在上開時、地，駕駛上開車輛追撞被害人所騎乘之機車，後與被害人機車發
    生碰撞，復持上開球棒、長刀及武士刀揮砍被害人蔡永泰頭部及肩頸部，又恐其
    未死亡，再引不詳數量之汽油點火燃燒蔡永泰屍體等事實，業據被告於警訊及偵
    查中均供承不諱（其並於本院九十二年一月十七日訊問時稱：警察問我時，我都
    有老實說等語），且經目擊被告駕車追趕被害人之證人李家榮、陳文斌證述明確
    ，並經檢察官督同法醫勘驗被害人屍體及案發現場屬實，此有九十一年度相字第
    一一五一號相驗卷宗、九十一年九月十三日勘驗現場筆錄及現場照片四十二幀在
    卷可考。而被告砍殺蔡永泰時所著之衣褲亦呈現汽油反應，有內政部警政署刑事
    警察局九十一年十月四日刑鑑字第○九一○二五七一六五號鑑驗書附卷可稽，再
    現場所遺留之自小客車保險桿碎片十二片，與被告所駕駛上開車輛經比對結果均
    相符合，復有照片十二幀附卷可憑，堪信被告於警訊及偵查中所言方為真實，其
    於本院所辯顯係避重就輕之詞，尚無足取。
２、又被告於經警查獲當時，右腳上及上開兇器均沾有血跡，有照片八張附於前揭相
    驗卷宗內可佐，上開血跡經送鑑驗結果，均與被害人蔡永泰之ＤＮＡ─ＳＴＲ型
    型別相同（該型別在臺灣地區中國人分布機率預估僅為４．３５Ｘ１０－１１）
    ，此有內政部警政署刑事警察局九十一年九月三十日刑醫字第○九一○二五六三
    九八號及九十一年十月九日刑醫字第○九一○二五六三八五號鑑驗書附卷可稽，
    應信被告所供：確有持刀砍殺及以球棒重擊蔡永泰等語，應屬真實。
３、而刀械能殺人，且若持扣案之球棒、長刀及武士刀揮砍刺殺人體要害，均足以致
    人於死，當為一般正常人所得預見，按人之頭部及肩頸部係人體脆弱部位，亦為
    人身要害，如以利器猛力攻擊，當有致死之虞，此亦為一般人所週知，衡諸被告
    確持上開兇器，往被害人之頭部及肩頸部揮砍、重擊，且重擊、揮砍之次數不只
    一次，並係返回車上數次持不同兇器，重擊、砍殺被害人，足見其用力甚猛、殺
    意至堅，堪認被告加害被害人當時，已確有致被害人死亡之預見，其具有使被害
    人喪失生命之故意，殆無疑問。
４、再法務部法醫研究所九十二年一月二十四日法醫理字第○九一○○○三三二五
    號函附之解剖鑑定書亦指出：蔡永泰死因為顱骨骨折、腦挫傷及出血、重度衝擊
    性顱腦鈍力損傷（死者氣管黏膜無煤煙附著，為死後焚屍），更足證被告持前述
    凶器對被害人蔡永泰施加暴行時，下手甚重，其確有殺人之故意，且其故意行為
    與被害人死亡間，具有直接因果關係，可以認定。此外，復有扣案之前開球棒、
    長刀、武士刀可資佐憑。本件事證明確，被告殺人犯行，洵堪認定。
５、另被告不知蔡永泰已死亡，仍基於殺人犯意以汽油潑灑蔡永泰身體並焚燒之，此
    損壞屍體行為乃殺人行為之一部，不另論以侵害屍體之犯行，而起訴書認定蔡永
    泰係因遭汽油焚身而死亡一節亦與鑑定結果及事實不符，應予更正，附此敘明。
二、核被告所為，係犯槍砲彈藥刀械管制條例第十五條第一款之未經許可於夜間攜帶
    刀械罪、刑法第一百八十五條之三之酒後駕車罪及第二百七十一條第一項之殺人
    罪。其所犯之未經許可於夜間攜帶刀械（其未經許可於夜間攜帶刀械犯行前之持
    有管制刀械犯行為在後之攜帶刀械犯行所吸收，不另論罪）及殺人罪二罪間，有
    方法結果之牽連關係，應依刑法第五十五條之規定，從一重之殺人罪處斷。又所
    犯之殺人罪及酒後駕車致生公共危險罪間，犯意各別，罪名有異，應分論併罰。
    再其酒後先騎機車，再改駕駛汽車，後又改騎機車之行為，乃基於同一酒後駕車
    之犯意所為之接續駕車犯行，應論以接續犯之實質上一罪。爰審酌被告酒後駕車
    致生公共危險，且與被害人素不相識，亦無結怨仇恨，僅因口角細故竟砍殺被害
    人致死，其手段兇殘，惡性重大，然事後坦承犯行，並與被害人家屬達成和解等
    情，就其酒後駕車部分，量處有期徒刑三月，殺人部分量處有期徒刑十四年十月
    ，並定其應執行刑，以昭炯戒。再扣案之前開球棒、長刀、塑膠水管及打火機各
    一，係供犯罪所用之物且屬被告所有，業據被告於本院九十二年一月十七日訊問
    時供承在卷，應依刑法第三十八條第一項第二款宣告沒收，而武士刀一把為違禁
    物，應依同條第一項第一款宣告沒收。
據上論斷，應依刑事訴訟法第二百九十九條第一項前段，槍砲彈藥刀械管制條例第十
五條第一款，刑法第十一條前段、第二百七十一條第一項、第一百八十五條之三、第
五十五條、第五十一條第五款、第三十八條第一項第一款、第二款，判決如主文。
本案經檢察官陳本良到庭執行職務。
中      華      民      國      九十二      年      二      月  二十七  日
                              臺灣臺南地方法院刑事第六庭
                                      審判長法  官  陳欽賢
                                            法  官  莊玉熙
                                            法  官  石家禎
右正本證明與原本無異。
如不服本判決應於送達後十日內向本院提出上訴狀。
                                            書記官  凌昇裕
中      華      民      國      九十二      年      二      月  二十七  日
附錄本案論罪科刑法條全文：
刑法第二百七十一條第一項：殺人者，處死刑、無期徒刑或十年以上有期徒刑。
中華民國刑法第一百八十五條之三
服用毒品、麻醉藥品、酒類或其他相類之物，不能安全駕駛動力交通工具
而駕駛者，處一年以下有期徒刑、拘役或三萬元以下罰金。


司法院資訊處製作；財團法人民間司法改革基金會備份。
